臺灣臺北地方法院民事判決
110年度簡上字第277號
上  訴  人  黃義瀚  
被  上訴人  曹永欽  
訴訟代理人  洪維煌律師
上列當事人間請求確認本票債權不存在事件，上訴人對於民國11
0年5月6日本院臺北簡易庭110年度北簡字第1319號第一審判決提
起上訴，本院於民國111年1月12日言詞辯論終結，判決如下：
    主      文
上訴駁回。
第二審訴訟費用由上訴人負擔。
　　事實及理由
壹、程序部分
    本件被上訴人經合法通知，未於言詞辯論期日到場，核無民
    事訴訟法第386條所列各款情形，爰依上訴人之聲請，由其
    一造辯論而為判決。
貳、實體部分
一、上訴人主張：伊先前因資金調度問題向被上訴人借款，並於
    民國105年5月18日將所有坐落於金門縣○○鎮○○○段000地號土
    地（下稱系爭土地）設定最高限額抵押權（下稱系爭最高限
    額抵押權），約定擔保債權總額新臺幣（下同）360萬元，
    用以擔保伊對被上訴人現在（包含過去所負現在上未清償）
    及將來在抵押權設定契約書所定最高限額內所負之借款、透
    支、票據債務，並無約定利息或遲延利息，嗣於106年1月23
    日結算伊仍積欠被上訴人265萬元之債務，於被上訴人之要
    求下另簽立如附表所示之本票（下稱系爭本票）作為擔保。
    然因伊未能清償前開債務，被上訴人即向福建金門地方法院
    （下稱金門地院）聲請拍賣系爭土地，並於108年12月27日
    拍定後全額受償前開265萬元之債務、聲請系爭土地拍賣裁
    定費用2,000元、執行費用2萬1,200元。系爭最高限額抵押
    權及系爭本票既係擔保伊對於被上訴人之全部債務，系爭最
    高限額抵押權設定時既未有約定利息及遲延利息，系爭本票
    亦未載有利息之約定，故被上訴人於系爭最高限額抵押權實
    行後既已全額受償，伊即無積欠被上訴人任何債務，則被上
    訴人仍執系爭本票主張伊應負系爭本票所生之利息債權顯已
    不存在，為此請求確認系爭本票之利息債權不存在及命被上
    訴人不得執系爭本票對伊強制執行前開利息債權等語。
二、被上訴人則以：金門地院民事執行處以107年度司執字第131
    7號執行事件（下稱系爭執行事件）受理系爭土地之強制執
    行，於108年12月2日發函表明系爭最高限額抵押權並無登記
    有利息、遲延利息之約定，且系爭本票之利息債權並非受系
    爭最高限額抵押權效力所及，故伊就系爭本票之利息債權不
    得列為優先分配，另因該時此部分尚無執行名義，亦無列為
    普通債權分配而無法受償。又本票未約定利息，依票據法即
    係以年息6％計算利息，故系爭本票之利息債權應屬存在，則
    伊自得執系爭本票對上訴人強制執行系爭本票之利息債權等
    語。
三、原審為上訴人敗訴之判決，上訴人不服提起上訴，上訴聲明
    ：㈠原判決廢棄、㈡確認被上訴人所執系爭本票之利息債權不
    存在、㈢被上訴人不得持本院109年度司票字第10220號民事
    裁定對上訴人強制執行。被上訴人答辯聲明：上訴駁回。
四、查上訴人先前因資金調度問題向被上訴人借款，並於105年5
    月18日將系爭土地設定系爭最高限額抵押權，約定擔保債權
    總額360萬元，用以擔保上訴人對被上訴人現在及將來在抵
    押權設定契約書所定最高限額內所負之借款、透支、票據債
    務，並無約定利息或遲延利息，兩造於106年1月23日結算上
    訴人仍積欠被上訴人265萬元之債務，於被上訴人之要求下
    另簽立系爭本票作為擔保。嗣被上訴人聲請拍賣系爭土地，
    經金門地院以系爭執行事件受理，被上訴人於108年12月27
    日拍定後全額受償前開265萬元之債務、聲請系爭土地拍賣
    裁定費用2,000元、執行費用2萬1,200元等情，有系爭最高
    限額抵押權設定契約書、系爭土地登記謄本、系爭本票影本
    、金門地院107年度司拍字第12號民事裁定影本、系爭執行
    事件108年12月2日函暨所附分配結果彙總表、分配表、108
    年12月27日函（見原審卷第15至33頁），並為兩造所不爭執
    ，堪信為真實。
五、本院得心證之理由
㈠、按抵押權為不動產物權，非經登記，不生效力，抵押權人僅
    能依設定登記內容行使其權利，是抵押權所擔保之債權，其
    種類及範圍，屬於抵押權之內容，依法應經登記始生物權之
    效力（最高法院109年度台上字第1790號民事判決意旨參照
    ）。經查，系爭土地登記謄本載明：「擔保債權種類及範圍
    ：『擔保債務人對抵押權人現在（包括過去所負現在尚未清
    償）及將來在本抵押權設定契約書所定最高限額內所負之借
    款、透支、票據』…利息（率）：『無』…遲延利息（率）：『無
    』」（見原審卷第17頁），系爭最高限額抵押權設定契約書
    記載：「一、本抵押權設定契約書（以下簡稱本契約書）所
    稱擔保權利，指債務人在本契約書所定之期限及本金最高限
    額以內，向抵押權人以支票（或）本票調借現款所應支付之
    本金、違約金、實行抵押權費用，以及因債務不履行而生之
    損害賠償。債務人、擔保品提供人絕無異議。」（見原審卷
    第16頁）可知系爭本票如票面金額所示之本金債權265萬元
    固於系爭最高限額抵押權之擔保範圍內，然兩造於系爭最高
    限額抵押權設定契約書第1條僅有記載本票之本金、違約金
    、實行抵押權費用，而未包含約定利息或遲延利息，且未經
    登記而無公示外觀，揆諸前開說明，自不生任何效力。因此
    ，兩造已明示排除本票之約定利息或遲延利息屬系爭最高限
    額抵押權設定契約書第1條所稱擔保權利，故系爭本票之利
    息債權未受抵押權效力所及，則上訴人主張系爭本票之利息
    債權於系爭最高限額抵押權實行即系爭土地遭執行拍賣分配
    後已不存在，自不可採。
㈡、按利率未經載明時，定為年利6釐，票據法第28條第2項定有
    明文，且依同法第124條規定，前開規定於本票準用之。觀
    諸系爭本票（見原審卷第19頁），並未載有利息計算之方式
    ，且兩造間並未訂有特約免除，則回歸前開票據法之規定，
    利息應以年息6％計算之。而系爭本票之利息債權未受系爭最
    高限額抵押權效力所及，自不因系爭執行事件之執行、拍賣
    或分配而消滅，已如前述，而上訴人亦未提出證據證明系爭
    本票之利息業經清償完畢，則上訴人主張其無須負擔系爭本
    票之利息債務，自不可採。又上訴人先前曾執系爭本票聲請
    本票裁定，經本院以109年度司票字第10220號裁定准許系爭
    本票自106年4月20日起至108年12月27日止按年息6％計算之
    利息乙情，有本院109年度司票字10220號裁定影本在卷可稽
    （見原審卷第11至13頁），然系爭本票之利息債權確屬存在
    ，業已認定如前，故被上訴人自得持本院109年度司票字第1
    0220號民事裁定對上訴人強制執行，則上訴人主張被上訴人
    不得持本院109年度司票字第10220號民事裁定對上訴人強制
    執行，亦不可採。
㈢、從而，上訴人無法證明系爭本票之利息債權係受系爭最高限
    額抵押權效力所及而已消滅，亦無提出證據證明此部分利息
    債權業已清償完畢，且系爭本票未記載約定應回歸票據法第
    124條準用第28條第2項規定，利息應以年息6％計算，則上訴
    人主張被上訴人執有系爭本票，對上訴人之本票之利息債權
    不存在及命被上訴人不得持本院109年度司票字第10220號民
    事裁定對上訴人強制執行，尚屬無據。
六、綜上所述，上訴人請求確認被上訴人執有系爭本票對於上訴
    人之本票利息債權不存在及命被上訴人不得持本院109年度
    司票字第10220號民事裁定對上訴人強制執行，為無理由，
    不予准許。原審為上訴人敗訴之判決，應屬適當。上訴意旨
    指摘原判決為不當，求予廢棄改判，為無理由，自應予以駁
    回。
七、至於上訴人於111年1月12日言詞辯論期日請求傳訊證人劉彩
    卿，以證明有跟被上訴人尋求和解等語（見本院卷第84頁）
    ，然是否試圖與他造和解係當事人尋求以法院判決以外之方
    式解決紛爭，謀求兩造能取得共識取得雙贏，實與實體上判
    斷無涉，自無調查之必要。而本件事證已臻明確，兩造其餘
    攻擊防禦方法，經核與判決結果不生影響，爰不予一一論列
    ，附此敘明。
八、據上論結，本件上訴為無理由。依民事訴訟法第436條之1第
    3項、第449條第1項、第463條、第78條，判決如主文。
中　　華　　民　　國　　111 　年　　 2　　月　　 9　　日
                  民事第四庭  審判長法  官  蔡政哲
                                    法  官  陳雯珊
                                    法  官  林承歆
本件正本係照原本作成。
本判決不得上訴。　　
中　　華　　民　　國　　111 　年　　 2　　月　　 9　　日
                                    書記官  何嘉倫　　
附表：
票據號碼 發票人 發票日 （民國） 票面金額 (新臺幣) 到期日 （民國） 416886 黃義瀚 106年1月23日 265萬元 106年4月19日